臺灣基隆地方法院交通事件裁定　　　　　96年度交聲字第71號
移送機關即
原處分機關　交通部公路總局臺北區監理所基隆監理站
異　議　人
即受處分人　乙○○
上列受處分人因違反道路交通管理處罰條例聲明異議案件，對於
交通部公路總局臺北區監理所基隆監理站於中華民國96年3 月21
日所為之處分（原處分：基監字第裁42-Z00000000號），聲明異
議，本院裁定如下：
    主  文
異議駁回。
    理  由
一、原處分意旨略以：內政部警政署國道公路警察局第三警察隊
    執勤員警於民國96年3 月2 日凌晨0 時40分許，在國道一號
    南向153 公里處查獲車號AX-655號車因行駛高速公路未依規
    定車道行駛違規，經警舉發，並裁罰新台幣（下同）4,000
    元，並記違規點數1點等情。
二、異議意旨略以：異議人乙○○係在國道一號146 公里處超車
    ，因前方大貨車車速過慢，超車僅30秒，超車後見1 部巡邏
    車行駛在中線車道，再往外線車道其前方行駛，行駛一段很
    長路程後，始將其攔停，且其超車時，前方有1 部遊覽車亦
    行駛在中線，員警為何不舉發，又員警開立舉發單後，員警
    為何再度將舉發單取回修改等語。
三、按汽車行駛於高速公路或設站管制之道路，而不遵管制之規
    定者，處汽車駕駛人3,000 元以上6,000 元以下罰鍰，道路
    交通管理處罰條例第33條第1 項定有明文；又汽車行駛高速
    公路及快速道路，其車道之使用，除因交通事故及道路施工
    依臨時或可移動標誌指示或交通勤務警察指揮外，應依設置
    之交通標誌、標線或號誌之規定，無設置者，載重之大貨車
    、大客貨兩用車、聯結車行駛於長陡坡之下坡路段，除有特
    殊狀況外，應行駛外側車道，並禁止變換車道，為高速公路
    及快速公路交通管制規則第8 條第1 項第4 款所明定。
四、經查：
（一）異議人於96年3 月2 日凌晨駕駛車號AX-655號聯結車，行
      經國道1 號南向車道等情，為異議人所不爭執，應堪認定
      。
（二）該路段長陡下坡起點為南向151 公里處，終點為南向154.
      7 公里處，且於長陡下坡起點處，設置門架式「長陡下坡
      路段起點」及「載重車聯結車現行外側車道」之標誌一節
      ，業經證人即國道公路警察局第三警察隊泰安分隊員警甲
      ○○於本院調查時到庭證述無誤，並有現場照片供參，故
      載重車及聯結車於該長陡下坡路段，應依該標誌之規定，
      限行外側車道，不得因超車或其他原因，行駛外側以外之
      車道，應屬甚明，另證人甲○○亦證稱當日其與同事將警
      車停放在南向154.1 公里處，發現異議人駕駛之聯結車行
      經警車停放處時，行駛在中線道，其等即駕車尾隨在異議
      人駕駛之聯結車後方，異議人在南向155.2 公里處切回外
      側車道行駛，其等俟在南向157 公里處始將異議人攔停等
      語，因員警係將警車停放於仍屬長陡下坡路段之154.1 公
      里處，則行經警車停放處之載重車或聯結車，若行駛外側
      以外之車道，即屬違反上述規定，自不待言，又當時並未
      下雨，行車數正常，異議人行駛之車輛復為較明顯之聯結
      車等情，業據證人甲○○證述在卷，足認員警應無誤認之
      可能，而異議人駕駛之上揭車輛既屬聯結車，於該長陡下
      坡路段，應僅得行駛外側車道，然其駕駛聯結車行經警車
      停放之154.1 公里處時，竟行駛於中線車道，參酌前開所
      述，自屬違規無疑，縱使異議人駕駛之上開聯結車於行駛
      中線車道後，再度返回外側車道行駛，或異議人行駛中線
      車道之時間非長，均無礙其先前行駛中線車道已違反前開
      規定之認定。至於異議人辯稱其係於南向146 公里處因超
      車行駛於中線車道，30秒後即返回外線車道行駛云云，然
      上開警車係停放於154.1 公里處，並非沿南向車道行駛巡
      邏，果若異議人行駛中線車道之位置確係在146 公里處，
      且於行駛中線車道30秒後即行返回外側車道行駛，則其行
      經前開停放於路旁之警車時，應係在外側車道行駛，如此
      ，停放於154.1 公里之警車如何查知異議人於8 公里前，
      曾有行駛中線車道之行為，足見異議人所辯無足採信。
（三）另證人甲○○證稱其等發現異議人違規行駛在中線道時，
      即駕車尾隨在異議人駕駛之聯結車後方，因下坡路段實施
      攔檢較危險，故未當場攔檢，俟在南向157 公里處始將異
      議人攔停等語，核與異議人於聲明異議狀所載發現警車尾
      隨在後，行駛一段距離後，警車始將其攔停之情節相符，
      因員警係於發現異議人違規駕駛之行為後，即駕車尾隨在
      後，為避免當場攔停異議人造成危險，俟行駛至較安全路
      段時始將異議人攔停，並當場舉發，則員警之舉發行為並
      無不當；又異議人稱其超車行駛中線車道時，前方尚有1
      部遊覽車亦行駛於中線車道，員警為何不予攔檢等情，因
      該長陡下坡路段僅限制載重車及聯結車須行駛外側車道，
      遊覽車未在限制之列，則遊覽車行駛於中線車道並未違反
      規定，員警自無從舉發，縱或有其他在限制之列之車輛違
      規行駛外側以外之車道，對於異議人前揭違規行駛外側車
      道之違規行為亦無影響，自不得以他人之違規行為作為自
      己違規行為毋庸處罰之理由；再者，員警當場開立舉發單
      之違規事實欄雖有塗改之痕跡，然僅係就「禁行外車道」
      之「禁」修改為「限」，此有舉發通知單供參，應屬員警
      就該路段標誌規定內容之誤繕，對於異議人之違規駕駛行
      為並無影響，故認異議人所持之前開異議理由均與其違規
      行為無涉。
（四）異議人確於上揭長陡下坡路段，駕駛聯結車違規行駛於外
      側以外之車道，違反前揭規定，移送機關據以裁罰，認事
      、用法並無違誤。從而，本件聲明異議為無理由，應予駁
      回。
據上論斷，應依道路交通案件處理辦法第19條，裁定如主文。
中　　華　　民　　國　　96　　年　　5 　　月　　3　　日
                  交通法庭法    官  邰婉玲
以上正本證明與原本無異。
對於本件裁定如有不服，應於送達後5日內， 向本院提出抗告書
狀，敘述抗告之理由，抗告於臺灣高等法院。
中　　華　　民　　國　　96　　年　　5 　　月　　3　　日
                          書 記 官  彭筠凱
